【裁判字號】    88,訴,1258
【裁判日期】    891228
【裁判案由】    毒品危害防制條例
【裁判全文】
臺灣高雄地方法院刑事判決                        八十八年度訴字第一二五八號
    公  訴  人  臺灣高雄地方法院檢察署檢察官
    被      告  丙○○
    指定辯護人  甲○
右列被告因毒品危害防制條例案件，經檢察官提起公訴（八十七年度偵字第二六二四
二號），甲○判決如左：
    主  文
丙○○無罪。
    理  由
一、公訴意旨略以：被告丙○○因有施用毒品習性，為因應施用毒品之開支，竟與丁○○（另移轉臺灣臺北地方法院檢察署偵辦，業已於民國八十九年三月二十七日
    死亡）共同基於意圖販賣第二級毒品之犯意聯絡，集資向姓名不詳之人購得第二
    級毒品安非他命後，並共同持有而分裝成十七包，伺機販賣予不特定施用毒品之
    人。嗣於八十七年十一月九日晚間十一時許，為警在高雄縣大寮鄉○○路十之二
    號前丁○○所駕駛之車牌號碼ＤＧ─一四一八號自小客車後車箱內查獲，並扣得
    電子磅秤一台、安非他命十七包（驗後毛重合計六三六‧八八公克），因認被告
    丙○○與丁○○共同涉犯毒品危害防制條例第五條第二項之罪嫌云云。
二、按犯罪事實應依證據認定之，無證據不得推定其犯罪事實；不能證明被告犯罪者
    ，應諭知無罪之判決，刑事訴訟法第一百五十四條、第三百零一條第一項分別定
    有明文。而刑事訴訟法上所謂認定犯罪事實之證據，係指足以認定被告確有犯罪
    行為之積極證據而言，該項證據自須適合於被告犯罪事實之認定，始得採為斷罪
    資料；事實之認定，應憑證據，如未能發現相當證據，或證據不足以證明，自不
    能以推測或擬制之方法，以為裁判基礎（最高法院二十九年度上字第三一○五號
    、四十年臺上字第八六號判例參照）。又被告之自白，雖為證據之一種，但依刑
    事訴訟法第一百五十六條第一項規定，被告之自白，須非出於強暴、脅迫、利誘
    、詐欺、違法押或其他不正之方法，且與事實相符者，始得為證據。又依同條
    第二項規定，被告之自白，不得作為有罪判決之唯一證據，仍應調查其他必要之
    證據，以察其是否與事實相符。立法目的乃欲以補強證據擔保自白之真實性，亦
    即以補強證據之存在，藉之限制自白在證據上之價值，防止偏重自白，發生誤判
    之危險。以被告之自白，作為其自己犯罪之證明時，尚有此危險；以之作為其他
    共犯之罪證時，不特在採證上具有自白虛偽性之同樣危險，且共犯者之自白，難
    免有嫁禍他人，而為虛偽供述之危險。是則利用共犯者之自白，為其他共犯之罪
    證時，其證據價值如何，按諸自由心證主義之原則，固屬法院自由判斷之範圍。
    但共同被告不利於己之陳述，雖得採為其他共同被告犯罪之證據，惟此項不利之
    陳述，須無瑕疵可指，且就其他方面調查，又與事實相符者，始得採為其他共同
    被告犯罪事實之認定。若不為調查，而專憑此項供述，即為其他共同被告犯罪事
    實之認定，顯與刑事訴訟法第一百五十六條第二項之規定有違。因之，現行刑事
    訴訟法下，被告之自白，或共同被告不利於己之陳述，其證明力並非可任由法院
    依自由心證主義之原則，自由判斷，而受相當之限制，有證據法定主義之味道，
    即尚須另有其他必要之補強證據，來補足其自白之證明力，始得採為斷罪資料（
    最高法院八十七年度臺上字第三五二五號判決參照）。
三、本件公訴人認被告丙○○涉犯上開犯行，無非是以證人即查獲之警員乙○○於偵
    查中之證述，及在被告與丁○○駕乘之車牌號碼ＤＧ─一四一八號自小客車後車
    廂內查獲數量龐大且分裝重量大致接近之安非他命及電子磅秤等物，足認扣案之
    毒品為其與丁○○共有且意圖販賣，另被告與丁○○均有施用毒品之習慣為其論
    罪主要依據。而訊據被告丙○○堅決否認有何意圖販賣而持有第二級毒品之犯行
    ，辯稱：當天伊是要去向丁○○取回租予黃文誠而供丁○○使用之小客車，車牌
    號碼ＤＧ─一四一八號自小客車係丁○○向其侄子借的，並不知道車內有毒品，
    車鑰匙亦非其拿走的等語。經查：(一)車牌號碼ＤＧ─一四一八號之自小客車係戊○○所有並借予丁○○等情，業據共同被告丁○○於警訊供稱屬實，且據證人戊○○於甲○調查時到庭證述明確，並有台北縣稅捐稽徵處全期使用牌照稅繳款書
    二紙附卷可證，而本件為警查獲時，係丁○○駕駛上開自用小客車搭載被告之事
    實，亦據證人即查獲之警員乙○○於甲○調查時到庭證稱：當時查車籍而知是贓
    車，本想追緝逃兵戊○○，那時發現丁○○與丙○○坐進車內，丁○○坐駕駛座
    ，丙○○坐右前座，於是衝上前查詢二人，並拔下車鑰匙，然後帶二人進去大樓
    查證，管理員說他們不住大樓，查證無著就出來，當時丙○○藉故離開，帶丁○○去查車，發現車後行李箱有毒品，車鑰匙拔下後放在大樓中庭石桌上，要查車
    時發現車鑰匙已不見了等語屬實（見甲○八十九年九月一日訊問筆錄），則車牌
    號碼ＤＧ─一四一八號之自小客車既非被告丙○○向戊○○所借而正使用中，而
    本件查獲當時駕駛該自小客車之人係丁○○，並非被告丙○○，且證人乙○○前
    開證稱：車鑰匙經警拔下後放在大樓中庭石桌上，要查車時發現車鑰匙已不見了
    等語，則證人乙○○並未親眼看見確係被告丙○○將該車輛鑰匙拿走，自無法因
    車鑰匙事後不見即認係被告所取走；再參以扣案之安非他命十七包係在上開自小
    客車之後車箱內所查獲，並非在車內被告隨時可預見之地方查獲，而證人乙○○
    亦證稱查獲時被告坐在該小客車之右前座，自亦無證據證明被告確知扣案之安非
    他命十七包係放在後車箱內；是尚難僅憑被告當時與丁○○在上開自小客車後車
    箱內查獲第二級毒品安非他命十七包，且被告藉故離開，遽予推認被告係逃避警
    方搜查而取走車輛鑰匙逃逸，並足認該安非他命為被告與丁○○共同意圖販賣而
    持有之安非他命。(二)又本件查獲之第二級毒品安非他命十七包共計重達六三六‧
    八八公克，有高雄醫學院附設中和紀念醫院八十八年九月二十一日編號Ｂ000
    0000號檢驗報告單一紙在卷可憑，數量固然非少，惟被告是否與丁○○持有
    上開毒品已非無疑，已如前述，如因數量非少，即遽認係意圖販賣而持有，顯係
    推測，有違刑事訴訟法第一百五十四條之規定，且被告雖有施用毒品之惡習，有
    甲○被告院內索引卡紀錄表、臺灣高等法院被告全國前案紀錄表各一份在卷可參
    ，然是否僅因被告有施用毒品之惡習，即推認查獲之毒品係被告為因應施用毒品
    之開支而意圖販賣牟利，亦誠屬有疑。(三)雖共同被告丁○○於警訊、偵查中均供
    稱：查獲之上開安非他命係被告丙○○所有等語，然按共同被告不利於己之陳述
    ，雖得採為其他共同被告犯罪之證據，惟此項不利之陳述，須無瑕疵可指，且就
    其他方面調查，又與事實相符者，始得採為其他共同被告犯罪事實之認定（最高
    法院四十六年度臺上字第四一九號判例參照），亦即共犯者之自白，難免有嫁禍
    他人，而為虛偽供述之危險，是則利用共犯者之自白，為其他共犯之罪證時，仍
    應調查其他必要之證據以察其是否與事實相符，以擔保自白之真實性，而本件共
    同被告丁○○為警查獲時，即將查扣之安非他命推稱係被告丙○○所有，是共同
被告丁○○並未為不利己之自白，其警訊、偵查中之陳述，自難為被告不利之認
    定，公訴人於起訴書之證據並所犯法條欄內，亦未將共同被告丁○○前揭之供述
    列為被告意圖販賣之證據。此外，甲○復查無其他積極證據，足資審認被告丙○○確有公訴人所指意圖販賣而持有安非他命之犯行，犯罪既不能證明，揆諸首開
    法條及判例意旨，依法自應為被告無罪判決之諭知。
據上論斷，應依刑事訴訟法第三百零一條第一項，判決如主文。
中      華      民      國    八十九    年     十二     月    二十八    日
                                    臺灣高雄地方法院刑事第一庭
                                        法  官    陳玉聰
右正本證明與原本無異。
如不服本判決，應於判決送達後十日內，向甲○提出上訴狀。
                                      書記官      鄭淑臻
中      華      民      國    八十九     年    十二     月    二十八    日


司法院資訊處製作；財團法人民間司法改革基金會備份。
